# 关于大股东转让股权给小股东或者高管涉及股份支付的问题

提问人：zhongzhao433 时间：2017-01-10 14:53:27
关于大股东转让股权给小股东或者高管涉及股份支付的问题 按照理论上来说，大股东转让给小股东和高管的股权，低于公允价值的部分要确认股份支付，但是这里面可操作的空间太大，很难去核实。 存在以下的疑虑： 1 、PE的价格就会公允吗，例如， 15 年年底PE的A轮进来，估值是 5 块钱一股，到了 16 年，公司想上市，这时候进行股改，又引入了B轮的PE,同时进行股改，大股东将股份转让一部分给小股东， 15 年、 16 年利润情况基本不变，但是由于公司要申报上市，导致第二PE进来的价格大幅增长，到了 12 块钱，那么这时候如果按照第二轮PE进来的每股价值和大股东转让给小股东的每股价格的差额，需要多确认差不多 3000 万的管理费用，这种情况下感觉不太合理，在确认股份支付的一定按照B轮PE估值来确认吗？ 2 、公司大股东觉得这样确认会对公司的利润产生很大影响，反正是大股东和小股东之间的事情，那么大股东协议上按照 12 块钱每股的价格转让给小股东，小股东只需要先支付 1 块钱给大股东，剩下的钱等上市之后再支付，实际上，由于这是个人之间的行为，很难核实将来上市后，小股东是否会真的支付剩余的钱的给大股东，这种情况下，是否不需要确认股份支付的金额？

回答人：chenyiwei
1 、对于无活跃市场交易的股权，近期PE入股价格因为有真实交易支持，且PE一般与公司无关联和其他瓜葛，所以PE的近期入股价格是确定授予日股份公允价值的最重要依据。 2 、这里有商业合理性问题：如果大股东真的按照PE入股价格转让股权给高管，则如何证明这个交易安排的合理性？因为这种股权转让中总是要求对受让方过去或将来向公司提供的服务作出补偿的，与PE完全同价并不合理。

提问人：zhongzhao433 时间：2017-01-10 23:06:06
陈版，对于大股东低价转让股权给小股东，我觉得从商业逻辑上看，如我回复nikankan的里面，在国内，大部分IPO的企业，都不是大股东觉得这些高管未来的服务对价值这么多钱，毕竟大股东对这些高管也没有业绩要求，而且由于以前的这些高管或者小股东一直跟着大股东打拼，现在能上市，大股东出于人情，对这些小股东或者核心高管采取利益均沾的做法。 另外，我觉得会计准则的确定，是为了更好的反映公司经营状况，例如，大股东本来想让利给小股东或者核心高管，但是由于需要确认大额的股份支付，往往逼着企业大股东和核心高管签订一些台下协议，例如将价格提高，未来再补偿，要不，企业在申报那一期确认了股份支付，可能也达不到申报条件，这种情况，是不是间接的损害了股东和高管的利益（直接将可以阳光化的股权变成了私下协议，加大了高管和小股东的风险） 对于陈版回答的第二个问题，这里面的商业合理性存在问题，我刚好看了顺丰反向收购鼎泰新材的案例，摘录如下：
1 ） 2015 年 7 月，顺丰控股根据公司战略发展规划，召开董事会并通过决议，批准员工股权激励方案，授予既定员工设立的有限合伙企业作为持股平台，对顺丰控股进行增资，增资价格参照顺丰控股截止 2015 年 6 月 30 日的评估价值确定。随后，被授予股权激励的员工于当月书面同意接受该等增资条款。 2015 年 10 月，顺丰控股完成了以 2015 年 6 月 30 日为基准日的评估工作，经评估顺丰控股整体的公允价值为353.30亿元。 2016 年 1 月，顺丰控股实际收到员工通过自筹资金方式缴纳的增资款39.22亿元。增资完成后，上述员工持股平台持有顺丰控股10%的股权。 2 ）申请材料显示， 2013 年、 2014 年和 2015 年顺丰控股实现净利润18.32亿、4.76亿和10.94亿， 2016 年-2018年承诺净利润21.85亿、28.15亿和34.88亿。 这两面涉及几个方面的问题： 1 、顺丰平台实际收到员工通过自筹资金方式缴纳的增资款39.22亿元，我想在国内，还没有那个公司的高管能真金白银的拿出 40 个亿的价格来对公司进行增资，特别是公司最近三年实现的净利润才34.02亿，这里面暂且不说是否存在其他协议安排，为什么公司要以这个价格增资呢，主要有几方面的考虑： 1 ）经评估顺丰控股整体的公允价值为353.30亿元,这个是重组是按照收益法评估的，事实上按照资产法评估，公允价值会大幅下降，但是这个估值也是涉及到顺丰未来三年的需要实现的对赌利润，如果不按照这个价格，顺丰控股会产生一系列的问题：例如2016 年对赌业绩是21.85亿，如果高管增资价格是 30 个亿（即使这个价格，其实整体价格也是相当高的），那么顺丰只能完成要直接确认 10 亿的股份支付，顺丰控股只能完成对赌业绩的一半，面临着大额的对赌赔偿以及商誉减值。但从经营实质看，顺丰的经营并不会那么差，所以，整个方案的设计只能围绕着在顺丰控股层面基本不能确认股份支付的金额，如果确认，那整个重组交易方案基本就垮掉了，实际上这个就是内在的商业行为，不知道这个案例是否能回答陈版关于商业合理性的问题（个人觉得这个是很现实的情况），一般公司在IPO申报前一个会计年度才进行股改，并且很多PE由于你要申报IPO，往往愿意高价格进来，但是这时候大股东低价格转让股份给小股东/高管，会导致公司确认大额的股份支付，这时候企业都有可能直接导致亏损，满足不了申报条件，那只能逼着大股东提高转让价格，实际上，如PE的价格是 10 块钱，为什么大股东按照 10 块钱转让给高管是合理的呢，大股东可以说我引入PE是很知名的，资源和渠道都很广，可以为公司的上市带来很多的信息，他们贡献的价值远高于企业一般高管或者员工，当然可以要求他们按照 10 块钱或者更高的价格入股。 陈版，以上是一些不成熟的想法，希望陈版能从理论和实际中帮我们更加拓展一下思路。

回答人：chenyiwei
首先，股份支付的补偿对象不一定是“未来的服务”，也可能是“过去的服务”即授予日之前激励对象已经为公司提供的服务。你说的“由于这些高管/小股东一直参跟着大股东打拼天下，基于感情而赠与这部分股票”实际上就是指这种情况。这种情况的股份支付是没有等待期的，在授予日一次性确认费用。 你的说法理论上有些道理，那就是要合理区分低价获得股份的各种原因，将其中属于对过去或未来激励对象为公司提供服务的补偿的因素确认股份支付，其他因素不确认股份支付，但实际操作中这样的区分是不可能做到的，所以只有都确认股份支付费用。在IFRS下对此说得更明确，认为这种情形属于授予对象提供了一个“不可单独识别的对价”，所以计入费用是合适的。为此还出了一个专门的解释公告IFRIC 8，现已并入IFRS 2的正文中。 对于PE入股时的对赌条款是否会导致PE入股价格不能代表公允价值的问题，理论上对赌条款确实会对入股价格产生影响，但无论如何，影响PE对公司估值的最主要因素还是公司的基本面及所处行业情况等，对赌条款对估值的影响无法量化，但不应当是重大的，所以在没有好的定量划分方法的情况下，只能认为PE的入股价格是确定公允价值的最重要参照。 目前证监会的一些实务操作简化办法，如IPO申报期头两年内的股份支付估值方法不同于第三年，这明显在理论上有漏洞，但考虑到时间久远，要完全复原当初授予日情况可能难度较大，也就可以接受一些简化的处理方式，总比完全不确认要好。但是我个人认为：如果同样能以当时的市盈率或收益法估值确定当初授予日的标的股份公允价值，则仍首选这些方法；只有这些方法不切实可行的情况下，证监会可接受的简化处理才是可用的。

提问人：zhongzhao433 时间：2017-01-11 12:15:28
谢谢陈板的耐心解读，还有种情况想咨询一下，在ipo阶段，进行股权激励的时候，会和核心高管签订协议，需要在公司服务的最短年限为上市后 3 年或者从即日起 5 年，在此之间不能离职，如果离职，需要按照入股价格退出，这种情况下，股份支付是一次性确认还是分期确认？

回答人：chenyiwei
可以分期确认，如果约定为“上市后 3 年”的，则等待期的长度需根据预计的IPO进度估计。

提问人：zengfengxia 时间：2017-01-12 16:06:57
陈版，您提到的“目前证监会的一些实务操作简化办法，如IPO申报期头两年内的股份支付估值方法不同于第三年，”具体是指什么？
有相关的资料吗？

回答人：chenyiwei
可去投行版看一些最新的保代培训材料。

提问人：zhongzhao433 时间：2017-01-18 22:25:17
陈版，再咨询一下，如果设定服务期，约定的条款是在服务期内离职的，需要按照授予价格将股权转让回给大股东，像这种情况，是否需要对未来这部分回购义务记录负债，借：库存股 贷：其他应付款？如果需要，是对高管的所有的股权进行记录，还是按照预估的离职率来确认这部分负债？

回答人：chenyiwei
因为回购义务人是大股东而不是本企业，因此本企业无需确认回购义务的相关负债。

提问人：zhongzhao433 时间：2017-01-23 17:51:44
陈版，还存在一些疑虑，望解答： 假设ipo企业，存在服务期，在服务期退出的，按照初始价格转让回给大股东。 1 、这部分股份支付是否需要确认递延所得税？ 2 、公司实际上存在离职人员，离职人员也按照原始的价格将股份转让回给大股东，在每个资产负债表日，是否需要考虑公司的离职率？如果需要，离职率的估算是否可以根据历史发生的离职率，还是公司管理层进行一个合理的估计即可？

回答人：chenyiwei
1 、IPO阶段的股份支付费用能否税前扣除不明确，建议咨询主管税务机关。如果能够税前扣除，才可能考虑递延所得税资产的确认问题。 2 、理论上要考虑离职率，但实务中很难找到一个代表性样本，所以很多时候假设为零。